【裁判字號】    97,上訴,130
【裁判日期】    970619
【裁判案由】    常業重利等
【裁判全文】
臺灣高等法院臺中分院刑事判決         97年度上訴字第130號
上  訴  人
即  被  告  Ｍ○○
                      弄9號
選任辯護人  李世才律師
上列上訴人即被告因常業重利等案件，不服臺灣苗栗地方法院96
年度訴緝字第23號，中華民國96年11月20日第一審判決（起訴案
號：臺灣苗栗地方法院檢察署94年度偵緝字第125、126號，94年
度偵字第4975、4994、4995、4996，94年度核退偵字第17號），
提起上訴，本院判決如下：
    主  文
原判決關於常業重利部分撤銷。
Ｍ○○共同犯常業重利罪，累犯，處有期徒刑壹年陸月；扣案如
附表二編號50、51、52、53、58，及附表三編號1、2所示之物品
及現金均沒收。
其他上訴駁回。
撤銷改判部分所處有期徒刑壹年陸月，與上訴駁回部分之強制罪
所處有期徒刑捌月，及恐嚇罪所處有期徒刑陸月，及非法剝奪行
動自由罪所處有期徒刑肆月，應執行有期徒刑貳年。
    犯罪事實
一、Ｍ○○前於民國87年間因毀棄損壞案件，經臺灣宜蘭地方法
    院以88年羅簡字第18號判決判處有期徒刑3月確定，於89年1
    月31日執行完畢。又於92年間因重利案件，經臺灣新竹地方
    法院以92年竹簡字第655號判決判處有期徒刑4月確定，自93
    年2月12日入監執行，迄同年6月11日縮刑期滿執行完畢，於
    同年6月12日出獄。詎其猶不知悔改，而仍為下列行為：
  (一)、與陳聰富、林素珠（業經原審法院以96年度訴字第29號分
      別判處有期徒刑2年6月及2年，林素珠緩刑5年確定）、郭
      家良（業經本院判處有期徒刑9月確定）、林育生、傅東
      陽、游明達（業經本院分別判處有期徒刑1年2月、9月、1
      年4月確定）、林睿瑜（原名林柊存，業經原審法院判處
      有期徒刑1年3月確定）及許俊昱（重利部分另案審結）等
      人，共同基於乘人急迫貸以金錢，而取得與原本顯不相當
      之重利為常業之犯意聯絡，以在報紙刊登廣告或透過他人
      介紹之方式，在新竹市○○路697巷11號經營重利貸款業
      務，供急迫之不特定多數人借款，貸款方式則以每貸予新
      臺幣（下同）1萬元每期利息2千元，另於借貸之初即先扣
      取1期利息，其後再以每10天或7天為1期收取利息，並按
      期向借款人收取該與原本顯不相當之重利。嗣即於附表一
      所示除Ｍ○○92年10月31日前案判決確定前，及於93年2
      月12日起至93年6月11日間入監服刑以外之時間、地點，
      先後趁如附表一所示之借款人（排除上開期間以外）急迫
      需錢週轉之際，依前述方式貸予該等借款人如附表所示之
      金錢，並要求巳○○等人簽發借款金額1倍以上不等數額
      之本票及借款人之身分證或其他證件，以為借款質押擔保
      ，再按期收取利息。Ｍ○○即與游明達、林育生、傅東陽
      、林柊存、郭家良、陳聰富、許俊昱及林素珠恃此維生，
      並以之為業。
  (二)、又Ｍ○○以Ｎ○○（即陳明儒）於93年間借款後，自93年
      10月起未再支付利息，乃於94年3月間某日，在新竹市○
      ○路某處，先動手毆打Ｎ○○（傷害部分未據告訴），繼
      而以脅迫方式，逼使Ｎ○○登上其使用車輛上與之協調利
      息清償事宜，而使Ｎ○○行此無義務之事，迨與Ｎ○○之
      母達成清償之協議後，始讓Ｎ○○下車離去。
  (三)、另Ｍ○○以ｃ○○於93年11月間借款後均未繳納利息，乃
      於94年1月間以電話對ｃ○○宣稱「如果再不支付利息或
      清償本金，被我抓到就要修理到很淒慘、揍死你」等語恫
      嚇ｃ○○，致ｃ○○心生畏懼，而危害於ｃ○○生命、身
      體之安全。
  (四)、與林睿瑜、郭家良及許俊昱等人（林睿瑜、郭家良及許俊
      昱業經原審法院分別判處有期徒刑7月、6月及5月等）以
      地○○未按期繳納利息，乃共同基於傷害及妨害自由之犯
      意聯絡，於93年1月5日15時許，以同意再貸款與地○○之
      方式，誘騙地○○上車後，將其載至新竹市○○街溪洲橋
      下，而共同剝奪地○○之行動自由，並於該處4人聯手毆
      打地○○（傷害部分未據告訴）。
二、嗣經苗栗縣警察局員警先於93年7月23日13時10分許，在新
    竹市○○路697巷11號處，查獲游明達、傅東陽、林睿瑜、
    林育生及郭家良等人，並扣得如附表二所示借款人之身分證
    件、借款人簽發之本票、空白本票5本、帳簿1本及記載游明
    達等人貸款紀錄之事本7本、林素珠郵局存摺1本及游明達等
    5人使用之行動電話5支、手銬2副、武士刀（非屬管制刀械
    ）、鋁棒4支及高爾夫球桿1支及用供游明達貸款及渠等收取
    之利息10萬2千元。另經新竹市警察局於94年1月26日1時30
    分許，在新竹縣竹東鎮○○街5號9樓之4陳聰富、林素珠住
    處，查獲陳聰富、林素珠並扣得如附表三所示之帳冊傳真單
    9張、借款廣告單5則（1張）、陳聰富、林素珠使用之行動
    電話1支（門號為0000000000）及行動電話晶片卡2枚（門號
    分別為0000000000、0000000000號）、林素珠彰化商業銀行
    票據存根3本、蔡佳蓉簽發之本票3張、經蔡佳蓉背書之空白
    票據1張、廣告費月報表1張等物；另於同日9時許，會同林
    素珠至新竹市○○路298號新竹市第一信用合作社三民分社
    ，在林素珠租用之1217、1663號保管箱內起出ｄ○○等24位
    借款人供借款擔保之ｄ○○等24人簽發之本票及個人證件（
    詳見附表四），警員再依供借款人匯入利息款之林素珠、丙
    ○○郵局帳戶匯款人資料，循線追查始悉上情。
三、案經苗栗縣警察局移送偵辦及新竹市警察局移送臺灣新竹地
    方法院檢察署呈請臺灣高等法院檢察署檢察長核轉臺灣苗栗
    地方法院檢察署檢察官偵查起訴。
    理  由
一、關於證據能力之說明：
  (一)、被告Ｍ○○於本院僅要求與證人Ｎ○○、ｃ○○對質，被
      告之選任辯護人則除認秘密證人審判外之陳述無證據能力
      外，對於其他被告以外之人於審判外之陳述均不爭執其證
      據能力。經查證人Ｎ○○、ｃ○○及秘密證人A3均經原審
      法院傳訊供被告當庭詰問；又經本院比較檢驗公訴檢察官
      詢問證人時並無誘導或施壓等詢問之外部客觀環境，並就
      其等陳述時點乃發覺該等同案被告犯罪時即予訊問，其知
      覺事實之經過當無錯誤之危險，亦無其他干擾因素不當介
      入等附隨條件判斷，是本件上開證人之證言具有證據能力
      ，得為本案判斷基礎，合先敘明。
  (二)、本件公訴人及被告Ｍ○○、辯護人於本院準備程序及審判
      程序中對於本案相關附表一常業重利罪證人於偵查中之證
      述暨其他相關具傳聞性質之非供述證據資料之證據能力，
      均表示沒有爭執，且迄於言詞辯論終結前亦未聲明異議。
      本院審酌本案證人之陳述及證據資料作成時之情況，核無
      違法取證或其他瑕疵，認為以之作為證據為適當，前述證
      人於審判外之陳述及相關證據資料，依刑事訴訟法第159
      條之5第1項，自得做為證據，併予敘明。
二、訊之上訴人即被告Ｍ○○固坦承有於上開時間，參與陳聰富
    、林素珠、郭家良、林育生、傅東陽、游明達、林睿瑜、許
    俊昱等人所組成之貸放款集團，而向各借款人收取重利之犯
    行，及以繼續貸與款項為幌，誘騙被害人地○○上車後，將
    之載往新竹市○○街溪州橋下毆打，而妨害地○○之行動自
    由等犯行；但辯稱：其並沒有參與對附表一所示巳○○、戊
    ○○、Ｌ○○、午○○、Ｙ○○、宙○○、Ｉ○○、ｊ○○
    、Ｂ○○、Ｐ○○、辛○○、丁○○、Ｒ○○、Ｚ○○、申
    ○○、卯○○、Ｘ○○、玄○○、甲○○、ｂ○○、酉○○
    等人之貸放或收取利息，亦未對Ｎ○○以脅迫方式，使之行
    無義務之事，或對ｃ○○恐嚇云云。惟查：
  (一)、附表一所示被害人警詢或偵訊時之指述：證明被告Ｍ○○
      與同案被告游明達、傅東陽、林柊存、林育生、郭家良及
      許俊昱係以事實欄所述方式，貸予渠等金錢並收取顯不相
      當之重利、渠等業已支付附表所示已支付之利息額及被告
      Ｍ○○以電話恐嚇被害人ｃ○○之事實。（見臺灣苗栗地
      方法院檢察署93年度偵字第2786號偵查卷第65～76頁、94
      年度偵字第692號偵查卷第29～34頁）
  (二)、證人即被害人Ｎ○○之證詞：證明Ｍ○○於被害人Ｎ○○
      遲繳利息時，與不知名綽號「小江」之成年男子共同以脅
      迫方式逼使Ｎ○○登上其使用車輛上與之協調利息清償事
      宜，而使Ｎ○○行此無義務之事，迨與Ｎ○○之母達成清
      償之協議後，始讓Ｎ○○下車離去之事實。（見新竹地檢
      署94年度偵字第1639號偵查卷48～51頁、原審卷96年10月
      23日審判筆錄第11～19頁）
  (三)、證人即被害人ｃ○○之證詞：證明被告Ｍ○○以電話恐嚇
      被害人ｃ○○之事實。（見原審卷96年10月23日審判筆錄
      第5～10頁）
  (四)、證人即被害人地○○警詢中之指述及地○○提出之診斷證
      明書：證明由被告Ｍ○○與同案被告許俊昱、郭家良及林
      睿瑜強押被害人地○○至新竹市○○街溪洲橋下之剝奪被
      害人行動自由犯行。（見臺灣苗栗地方法院檢察署94年偵
      字第2171號偵查卷第22～23頁）
  (五)、扣案如附表二、附表四所示扣押物品：證明被告Ｍ○○與
      同案被告游明達、傅東陽、林柊存、林育生、郭家良、許
      俊昱等除其入監期間外於前述時地經營重利貸款業務，並
      乘附表一所示除其入監期間以外之被害人之急迫，而貸予
      金錢並取得與原本顯不相當之重利；並以各該被害人簽發
      之本票及身分證件等為借款之擔保。
  (六)、附表一所示被害人依被告等人之指示匯入林素珠、丙○○
      帳戶之匯款單：證明被告Ｍ○○與同案被告游明達、傅東
      陽、林柊存、林育生、郭家良、許俊昱等確有貸予被害人
      等人金錢並收取與原本顯不相當之重利。（見93年度偵字
      第2786號偵查卷第114～119頁）
  (七)、扣案之傳真放款紀錄9張：證明被告Ｍ○○與同案被告陳
      聰富、林素珠等人共犯常業重利犯行；且同案被告陳聰富
      、林素珠乃僱請被告Ｍ○○及其他同案被告等人為其從事
      放款行為，而於固定之時間須與之對帳。（贓證物庫）
  (八)、對同案被告陳聰富及被告Ｍ○○等人持用之電話通訊監察
      譯文（臺灣新竹地方法院檢察署93年聲監字第159號、172
      號）：證明：被告Ｍ○○及同案被告林育生等人對外催討
      利息、被告Ｍ○○須與同案被告陳聰富、林素珠對帳及同
      案被告陳聰富對外刊登借款之事實。（見93年度偵字第27
      86號偵查卷第189～247頁）
  (九)、被告就常業重利部分雖以上開情詞置辯，另辯稱：伊不認
      識Ｎ○○，亦不認識綽號「小江」之成年男子，且Ｎ○○
      說他媽有幫他還錢，可是為何地下錢莊未將Ｎ○○所開立
      之本票歸還給他，可見他所說的不實在；對ｃ○○部分，
      雖然伊有借錢予ｃ○○，但是借款之後就一直聯絡不到他
      ，也未與ｃ○○通過電話，伊撥打電話給ｃ○○時其電話
      都打不通，ｃ○○可能另有向他人借款未還，而遭到其他
      恐嚇云云。但：
    1.按共同正犯之意思聯絡，原不以數人間直接發生者為限，
      即有間接之聯絡者，亦包括在內。如甲分別邀約乙、丙犯
      罪，雖乙、丙間彼此並無直接之聯絡，亦無礙於其為共同
      正犯之成立（最高法院77年台上字第2135號判例意旨可資
      參照）。本件被害人巳○○、戊○○、Ｌ○○、午○○（
      已於96年5月16日死亡）、Ｙ○○、宙○○、Ｉ○○、ｊ
      ○○、Ｂ○○、Ｐ○○、辛○○、丁○○、Ｒ○○、Ｚ○
      ○（已於94年12月26日死亡）、申○○、卯○○、Ｘ○○
      、玄○○（已於95年5月28日死亡）、甲○○、ｂ○○、
      酉○○均係向以陳聰富、林素珠為首之放款集團借貸，而
      被索取重利之事實，業經上開被害人分別於警詢或偵查中
      指訴明確，並有彼等為借貸款項而遭扣留之證件或本票可
      資佐證，業如上述，且彼等亦均因員警扣得其遭扣留擔保
      之證件，而經通知到警局指證確有其事。雖其中戊○○、
      Ｙ○○、宙○○、Ｉ○○、Ｂ○○、Ｐ○○、丁○○、卯
      ○○、Ｘ○○等人於本院審理中均結證稱未曾與被告接洽
      借款事宜。然參以陳聰富、林素珠為首之高利貸放集團，
      分工方式，係分組與約定客戶接洽借貸，及收取利息等事
      宜，其不同組別間就彼此接洽之客戶，縱互未謀面，按上
      開最高法院判例見解，仍難認被告與其他成員間就所為重
      利犯行無犯意聯絡及行為分擔，而均應負共同正犯之罪責
      。
    2.就被告以脅迫方式強制Ｎ○○行無義務之事之犯行，業經
      證人Ｎ○○於96年10月23日原審審判程序期日中經交互詰
      問證述明確，問：「你說你是被逼上車的？」答：「當時
      他們有在咖啡廳門口打我。」問：「你當時是自願上車？
      」答：「當時是一半一半。」問：「一半一半是何意？」
      答：「當時我要離開，也沒有辦法離開」問：「沒辦法離
      開是他們不讓你走？」答：「是。」問：「後來上車打電
      話給你媽媽，是你打還是他們叫你打？」答：「他們叫我
      打。」問：「你後來如何離開？」答：「後來我媽媽有承
      諾好像半個月還是1個月請他們到家裡拿錢。我媽媽承諾
      後就讓我離開了。」問：「你說上車前他們有打你，是何
      人打你？打何處？」答：「在庭被告。打下巴。」問：「
      何時開始有恐懼感？」答：「被打下巴後。」問：「會不
      會怕不上車會怎麼樣？會不會回手？」答：「那是公共場
      所，如果不上車就會拖拖拉拉很難看。應該不會回手，我
      認為不是打架可以解決。」問：「是認為害怕才不回手還
      是不想打架？」答：「我當時心裡有一點害怕。」是綜上
      陳述可知，證人Ｎ○○乃能明確描述被強制當時之心態、
      地點及情境，並得明確指認被告即為當日毆打並強制證人
      上車之人。參以證人與被告Ｍ○○並無怨隙仇恨，當無誣
      指被告於罪之可能，經本院就證人即被害人Ｎ○○於當日
      審判期日蒞庭所為證述並當庭觀察兩造行交互詰問程序檢
      驗證人陳述內容所為證述之真實性而得之心證，乃認其所
      為證述當具有高度真實可信性而可認與事實相符，被告所
      為空言否認不認識證人及同行之人「小江」之抗辯之詞當
      難憑採。又被告抗辯若Ｎ○○之母親有為證人還錢，為何
      地下錢莊未將Ｎ○○所開立之本票歸還予證人云云。惟證
      人Ｎ○○僅證述其母親乃答應為證人於半個月後或1個月
      後償還債務，並非立即償還，證人亦未證述其母親業已償
      還債務，故自無收回本票之情事發生乃屬當然，被告所為
      此項抗辯仍無礙於被告犯行成立之認定，併此敘明。
    3.至就恐嚇證人即被害人ｃ○○部分犯行，業經秘密證人A3
      於新竹市警察局刑警隊警詢筆錄中指認明確：問：「ｃ○
      ○均未繳付利息，地下錢莊有無對其出言恐嚇？」答：「
      恐嚇他說：『如果再不支付利息或清償本金，被他抓到就
      要修理到他很悽慘、揍死他』... 」，問：「警方目前提
      供Ｍ○○之前科影像及口卡片供你指認，是否為地下錢莊
      之人？」答：「是的沒錯；因為我曾經與ｃ○○一同去借
      款，所以我有看過對方。」（見94年度偵字第692號偵查
      卷第33～34頁）。又復經原審法院於96年10月23日審判程
      序傳訊證人ｃ○○蒞庭詰問其指證根據詳實：問：「你借
      錢後來沒有繳，地下錢莊的人有無要你出來說明？」答：
      「就打電話給我說要我付利息。」問：「有無說沒有付利
      息會怎樣？」答：「就找人把我找出來要修理我。」問：
      「你係向何人借錢？」答：「就是在庭被告」問：「打電
      話給你的人，聲音與被告很像？」答：「是，當時他借款
      當天的聲音與打電話來的聲音很像，但我沒有看到本人不
      敢確定。」問：「恐嚇你要錢的人，數額是否與你欠被告
      的錢相符？」答：「是。」。故綜上證述可知，除證人ｃ
      ○○確有與被告借款，復參酌被告Ｍ○○於91年至94年初
      期間確實以重利為常業，此部分犯行業經被告坦承如上外
      ，證人遭電話恐嚇催討之數目乃與被告借予證人之數額相
      符，而恐嚇電話聲音與被告亦屬一致，故可認撥打電話之
      人即被告此點，即有高度可信性；又雖證人無法完全肯定
      撥打電話之人即為被告，惟被告既乃借款經營地下錢莊之
      人自有催討積欠債務之必要，故縱或催討款項之電話非被
      告本人親自撥打，仍可認定該撥打電話之人亦當係受被告
      所指示或共同就恐嚇催討債務行為有犯意之聯絡或行為之
      分擔，而可認定為共同正犯；而證人與被告Ｍ○○並無怨
      隙仇恨，當無誣指被告於罪之可能，並經本院當庭觀察詰
      問證人過程所得心證，是認其證述當堪憑採。綜上事證析
      述，無論該通電話是否為被告親自撥打，均無礙於被告就
      恐嚇危害證人ｃ○○人身安全之犯行成立正犯之認定。
    10.綜上所述，被告所為上開辯解尚難憑採，本件事證已臻明
      確，被告所辯，顯係事後卸責之詞，要難採信。再經由本
      院本於自由心證及證據法則，綜合各項事證理由，綜合判
      斷本件罪行成立，認被告常業重利、強制及恐嚇危害安全
      犯行洵堪認定，應予依法論科。
三、查被告犯罪後，刑法關於共犯（第28條）、罰金刑最低額（
    第33條第5款）、累犯（第47）、定執行刑（第51條）及常
    業重利罪（第345條）等規定，業經總統於94年2月2日公布
    ，自95年7月1日起施行。其中除共犯之修正，已排除陰謀共
    同正犯及預備共同正犯之情形，及累犯之修正，僅限於故意
    再有期徒刑以上之刑之罪，始構成累犯，堪認較修正前規定
    有利於行為人，依同法第2條第1項後段規定，應適用修正後
    之規定外，其餘各規定之修正，均無較有利於行為人之情形
    ，仍應適各該修正前之規定論處。核被告所為，係犯修正前
    刑法第345條之常業重利罪；就以脅迫方式使Ｎ○○行上車
    等無義務之事之行為，係犯刑法第304條第1項之強制罪；就
    以電話恫嚇危害ｃ○○生命身體安全之行為，係犯刑法第
    305 條之恐嚇危害安全罪；又其妨害地○○自由之行為部分
    ，係犯刑法第302條第1項之剝奪他人行動自由罪。被告就常
    業重利罪部分與同案被告陳聰富、林素珠、Ｍ○○、游明達
    、林育生、傅東陽、林柊存、郭家良及許俊昱等8人；就強
    制罪部分，與綽號「小江」之不知名成年男子；就妨害自由
    罪部分與同案被告郭嘉良、許俊昱及林睿瑜等3人，均分別
    有犯意之聯絡及行為之分擔，就該3犯行均應論以共同正犯
    。又查被告曾如本判決事實欄第一項所載論罪科刑之執行紀
    錄，有臺灣高等法院被告前案紀錄表可參，其於有期徒刑執
    行完畢後5年內故意再犯本件有期徒刑以上之各罪，均構成
    累犯，應依刑法第47條第1項規定加重其刑。又上開4罪間，
    其犯行時間間隔久暫，行為互殊，犯意各別，應論以數罪，
    併合處罰之。
四、原審法院就被告所犯常業重利部分犯行，因認被告罪證明確
    ，而予論科，固屬有據。然查如附表一編號37所示之犯罪事
    實中，被害人丁○○第一次向陳聰富等放款牟取重利集團借
    貸之時間，係於92年10月15日，業據該被害人於警詢時陳述
    甚明，此部分，應為被告前案重利罪（臺灣新竹地方法院92
    年度竹簡字第655號）確定判決效力所及（另詳後述）；而
    編號23所示犯罪事實中，被害人Ｉ○○第一次向前述集團借
    貸之時間，係93年4月30日，當時被告仍在監服刑，業如前
    述，自無可能與該集團成員有何犯意聯絡，此部分亦不能併
    予論科，乃原判決仍就此二次犯行併予論科，自有違誤。又
    本件以借貸款項牟取重利之集團，係以陳聰富、林素珠為首
    ，被告僅係受僱擔任對外接洽放款、收取利息之成員，就重
    之犯行，其惡性顯然不若陳聰富、林素珠等人，原審法院就
    陳聰富、林素珠所涉重利犯行，各僅判處2年6月，及2年有
    期徒刑，卻對被告科處有期徒刑3年6月，就同案各共犯情輕
    節輕重之觀點視之，量刑確有失之過重。被告上訴意旨就此
    部分，否認上開部分犯行，雖無足採，但其指摘原判決量刑
    過重，則有理由，應由本院將原判決關於常業重利部分撤銷
    銷改判。爰審酌被告前有毀棄損壞及重利罪等前科，有臺灣
    高等法院被告前案紀錄表乙份在卷足參，是見其素行不佳。
    又其不思以正途牟取財富，竟利用他人急迫用錢之際，以高
    利貸予現款，使借款人背負高額利息，甚至超過本金金額，
    無異雪上加霜，且借款人於背負龐大金錢債務壓力之下，容
    易衍生額外之家庭、社會問題，不容小覷，影響借款人之生
    活至鉅，且僅因無力償還高額利息，即動輒以嚴詞恫嚇、威
    脅、強制、騷擾甚或毆打借款人成傷或妨害其人身自由，並
    否認部分犯行，實應嚴懲重罰，惟參酌被告犯後坦承大部分
    重利犯行，尚知有所悔悟，而節省有限之司法資源，併參酌
    被告之生活狀況、智識程度、犯罪之動機、目的、手段、所
    生危害等一切情狀，量處如主文第2項所示之刑，以資懲儆
    。
五、又被告前於92年間因犯重利罪，經臺灣新竹地方法院檢察署
    以92年度偵字第1609號聲請逕予簡易判決處刑，且經臺灣新
    竹地方法院於92年10月31日，以92年度竹簡字第655號判決
    ，判處被告有期徒刑4月確定，被告就該案並於93年2月12日
    入監執行，迨同年6月11日執行完畢，此有上開聲請簡易判
    決處刑書、判決書及臺灣高等法院被告前案紀錄表，在卷可
    稽。而如附表一所示編號7、13、14、16、19、21、26至29
    、31、35、36、37、38至40、42、44、50、53、56、58等犯
    罪事實中，其放款時間在92年10月31日前之犯行，與與上開
    經確定判決之重利犯行，時間緊接，觸犯相構成要件之罪，
    依修正前刑法第56條，應為連續犯而具有裁判上一罪關係，
    為前案確定判決效力所及，依法不得再行追訴、審判，此部
    分原應為免訴之判決；又被告既於93年2月12日起至同年6月
    11日止入監服刑，其自無從參與陳聰富等集團之對外放款而
    收取顯不相當重利之常業重利犯行，則附表一所示編號2、4
    、5、6、9、10、12、20、22、23（其中93年4月30日之借貸
    ）、30、33、45至47、57、63等之犯罪事實，其犯罪時間既
    在被告入監服刑部分，則其罪嫌尚有未足，自難以常業重利
    罪責相繩，本應為無罪判決；惟因公訴意旨認此二部分，與
    上開已起訴且經認定有罪部分，具實質上一罪之關係，爰不
    另為免訴及無罪判決之諭知，附此敘明。再者，本件被告所
    犯常業重利罪，其犯罪時間雖係在96年4月24日之前；惟按
    中華民國九十六年罪犯減刑條例第5條明定：「對本條例施
    行前，經通緝而未於中華民國96年12月31日以前自動歸案接
    受偵查、審判或執行者，不得依本條例減刑。」即依本條例
    應減刑之通緝犯須於法定期限內自動歸案接受偵查、審判或
    執行，始能獲邀減刑寬典。查被告前因本案，業經原審法院
    於96年4月16日因本件重利等案件於96年4月16日發布通緝，
    並於96年8月26日始被緝獲歸案而撤銷通緝，此有臺灣高等
    法院被告前案紀錄表、臺灣高等法院被告通緝紀錄表在卷可
    憑，是被告既係遭發佈通緝於中華民國九十六年罪犯減刑條
    例施行日96年7月16日前，又係因被緝獲而非自動歸案，依
    上述說明，尚不得依中華民國九十六年罪犯減刑條例規定減
    刑，併此敘明。
六、沒收部分：
  (一)、按共同正犯因在犯意聯絡範圍，相互利用他方之行為，以
      遂行其犯意之實現，應對全部行為共犯負責，基於責任共
      同之原則，有關從刑之沒收部分，雖為其他共同正犯所有
      供犯罪所用、預備用或因犯罪所得之物，亦應於其本身所
      處之主刑之後，併為沒收之諭知，最高法院92年度臺上字
      第7050號判決參照；又基於共同犯罪行為，應由共犯各負
      全部責任之理論，所謂共犯應包含共同正犯，教唆犯及從
      犯（參照最高法院62年7月24日第12次刑事庭會議決議(六)
      ），先予敘明。
  (二)、查扣案如附表二編號50、51、52、53、58所示空白本票5
      本、帳簿1本、林素珠郵局存摺1本、用以聯絡被害人之行
      動電話5支（含SIM卡）及現金10萬2千元，及附表三編號1
      、2所示之帳冊傳真單9張、借款廣告單5則，均分別係同
      案共犯林睿瑜及陳聰富、林素珠、游明達、林育生、傅東
      陽、郭家良所有，且供渠等犯常業重利罪之用或犯常業重
      利罪預備之用，依共犯在犯意聯絡範圍內，分擔犯罪行為
      之遂行，而相互利用他人之行為，以達成其犯罪之目的，
      故應對全部行為共同負責，則基於責任共同之原則，有關
      從刑沒收部分，均應依同法第38條第1項第2款之規定沒收
      之。扣案如附表二編號1至42、46至48，及附表三編號6、
      7及附表四所示之本票或票據，因被告與同案共犯陳聰富
      等人，就實際貸放之本金，及年息百分之20範圍內之利息
      請求權部分，仍在民法保障之範圍內，該等本票具有債權
      證明之性質，自不宜認屬被告因犯罪所得之物，逕予沒收
      。至扣案如附表二編號54、55、56、57所示之手銬、武士
      刀、開山刀、西瓜刀、鋁棒、高爾夫球桿，及附表四編號
      3、4、5、8所示之行動電話、晶片卡、票據存根、廣告月
      費等報表及附表二、四所示被害人個人之證件，並無證據
      顯示係被告Ｍ○○等人，持以犯罪或犯罪預備之用，或並
      非被告所有之物，均與沒收之要件不合，自不得宣告沒收
      ，併此敘明。
七、至原審法院就被告所犯強制罪、恐嚇危害安全罪及非法剝奪
    行動自由罪部分，因認被告罪證明確，適用刑法第2條第1項
    前段、第28條、第302條第1項、第304條第1項、第305條、
    第47條第1項，修正前刑法第51條第5款，刑法施行法第1條
    之1規定，審酌被告前有毀棄損壞及重利罪等前科，有臺灣
    高等法院被告前案紀錄表乙份在卷足參，是見其素行不佳，
    對因急迫而來告貸之借款人，僅因無力償還高額利息，即動
    輒以嚴詞恫嚇、威脅、強制、騷擾甚或毆打借款人成傷或妨
    害其人身自由，並否認部分犯行，實應嚴懲重罰，惟參酌被
    告犯後坦承部分犯行，尚知有所悔悟，而節省有限之司法資
    源，併參酌被告之生活狀況、智識程度、犯罪之動機、目的
    、手段、所生危害，及檢察官求刑之輕重等一切情狀，分別
    就所犯強制罪、恐嚇危害安全罪，及非法剝奪行動自由罪，
    各判處有期徒刑8月、6月、4月，並定其應執行之刑，且
    明其因通緝而查獲到案，不符減刑之規定意旨。核其認事用
    法，均無違誤，量刑亦屬適當，應予維持。被告上訴意旨否
    認強制罪及恐嚇危害安全罪犯行，任指原判決不當，並無理
    由，應予駁回。並就上開撤銷改判部分所處徒刑，與上訴駁
    回部分所處徒刑，依修正前刑法第51條第5款規定，定其應
    執行刑。
據上論斷，應依刑事訴訟法第368條、第369條第1項前段、第364
條、第299條第1項前段，刑法第2條第1項、第28條、第47條第1
項、第38條第1項第2款，修正前刑法第345條、第51條第5款，判
決如主文。
本案經檢察官Ｑ○○到庭執行職務。
中    華    民    國    97    年    6     月    19    日
            刑事第六庭  審判長法  官  李  文  雄
                              法  官  張  恩  賜
                              法  官  邱  顯  祥
上列正本證明與原本無異。
常業重利、非法剝奪行動自由部分得上訴。
強制罪、恐嚇危害安全罪部分不得上訴。
如不服本判決應於收受送達後十日內向本院提出上訴書狀，其未
敘述上訴之理由者並得於提起上訴後十日內向本院補提理由書（
均須按他造當事人之人數附繕本）。
                                書記官  陳 桂 芬
中    華    民    國    97    年    6    月    19  日
附表一：（常業重利罪被害人一覽表）
┌──┬───┬────┬───────┬────┬─────┐
│編號│被害人│借款時間│借款地點      │借款金額│質押物品  │
│    │      │        │              │／      │          │
│    │      │        │              │已付利息│          │
├──┼───┼────┼───────┼────┼─────┤
│ 1  │巳○○│930211  │新竹市署立醫院│2萬元/10│6萬元本票 │
│    │      │        │外超商前      │萬4千元 │、身分證、│
│    │      │        │              │        │健保卡及戶│
│    │      │        │              │        │口名簿    │
├──┼───┼────┼───────┼────┼─────┤
│ 2  │黃佳鴻│930217  │竹市○○路某銀│3萬元/1 │9萬元本票 │
│    │      │        │行門口        │萬5千元 │身分證及汽│
│    │      │        │              │        │車駕駛執照│
├──┼───┼────┼───────┼────┼─────┤
│ 3  │戊○○│930722  │新竹市○○路某│2萬元/8 │10萬元本票│
│    │      │        │超商前        │千元    │及身分證  │
├──┼───┼────┼───────┼────┼─────┤
│ 4  │ａ○○│930601  │新竹市○○路某│2萬元/1 │8萬元本票 │
│    │      │        │超商前        │萬2千元 │身分證、健│
│    │      │        │              │        │保卡及戶籍│
├──┼───┼────┼───────┼────┼─────┤
│ 5  │Ｊ○○│930414  │新竹市○○路臺│2萬元/1 │6萬元本票 │
│    │      │        │灣銀行前      │萬2千元 │、戶口名簿│
│    │      │        │              │        │、健保及汽│
│    │      │        │              │        │車駕駛執照│
├──┼───┼────┼───────┼────┼─────┤
│ 6  │ｈ○○│930327  │新竹市立醫院前│2萬元/8 │6萬元本票 │
│    │      │        │超商          │萬元    │、身分證、│
│    │      │        │              │        │薪資證明及│
│    │      │        │              │        │戶口名簿  │
├──┼───┼────┼───────┼────┼─────┤
│ 7  │壬○○│921017  │新竹市○○路臺│3萬元/22│9萬元本票 │
│    │      │        │灣銀行前      │萬5千元 │身分證影本│
│    │      │        │              │        │、健保卡及│
│    │      │        │              │        │汽車駕駛執│
│    │      │        │              │        │照        │
├──┼───┼────┼───────┼────┼─────┤
│ 8  │Ｌ○○│930722  │新竹市師範學院│2萬元/8 │6萬元本票 │
│    │      │        │前            │千元    │及身分證  │
├──┼───┼────┼───────┼────┼─────┤
│ 9  │Ｋ○○│930530  │新竹市○○路與│2萬元/4 │10萬元本票│
│    │      │        │東光路全國電子│千元    │、身分證、│
│    │      │        │店前          │        │健保卡、戶│
│    │      │        │              │        │籍謄本及戶│
│    │      │        │              │        │口名簿    │
├──┼───┼────┼───────┼────┼─────┤
│ 10 │寅○○│93年3月 │新竹市北大土地│4萬元、5│9萬元本票 │
│    │      │間及    │銀行前        │千元/9萬│、身分證、│
│    │      │930519  │              │元      │健保卡及名│
│    │      │        │              │        │片        │
├──┼───┼────┼───────┼────┼─────┤
│ 11 │午○○│930119  │新竹市○○路合│2萬元/8 │8萬元本票 │
│    │      │        │作金庫前      │萬元    │、其女林郁│
│    │      │        │              │        │珊、林佩儀│
│    │      │        │              │        │健保卡及戶│
│    │      │        │              │        │口名簿    │
├──┼───┼────┼───────┼────┼─────┤
│ 12 │癸○○│930528  │新竹市○○路與│5千元/6 │3萬元本票 │
│    │      │        │民生路口處    │千元    │、身分證及│
│    │      │        │              │        │戶口名簿  │
├──┼───┼────┼───────┼────┼─────┤
│ 13 │Ｆ○○│921019  │苗栗市聯合大學│2萬元/4 │4萬元本票 │
│    │      │921220  │大門口        │萬4千元 │、身分證及│
│    │      │        │              │        │汽車駕駛執│
│    │      │        │              │        │照        │
├──┼───┼────┼───────┼────┼─────┤
│ 14 │Ｏ○○│92年9、 │新竹市○○路某│1萬元/6 │3萬元本票 │
│    │      │10月間  │超商前        │千元    │、駕駛執照│
│    │      │        │              │        │及戶籍謄本│
├──┼───┼────┼───────┼────┼─────┤
│ 15 │Ｗ○○│921106  │新竹市○○路某│2萬5元/ │7萬5千元本│
│    │      │        │加油站附近    │15萬5千 │票、身分證│
│    │      │        │              │元      │及戶口名簿│
├──┼───┼────┼───────┼────┼─────┤
│ 16 │未○○│92年7月 │中壢市○○街某│5萬元/7 │17萬元本票│
│    │      │間      │超商          │萬2千元 │及身分證  │
├──┼───┼────┼───────┼────┼─────┤
│ 17 │Ｙ○○│930713  │新竹市○○路某│2萬元/8 │10萬元本票│
│    │      │        │保齡球館前    │千元    │、身分證及│
│    │      │        │              │        │戶口名簿影│
│    │      │        │              │        │本        │
├──┼───┼────┼───────┼────┼─────┤
│ 18 │宙○○│921205  │三灣鄉○○路某│2萬元、2│4萬元、5萬│
│    │      │930204  │超商前        │萬5千元/│元本票、身│
│    │      │        │              │9千元   │分證      │
├──┼───┼────┼───────┼────┼─────┤
│ 19 │己○○│920628  │平鎮市和平某處│5萬元、5│各10萬元本│
│    │      │920809  │北二高龍潭交流│5萬元/8 │票及身分證│
│    │      │        │道下          │萬元    │影本      │
├──┼───┼────┼───────┼────┼─────┤
│ 20 │Ｈ○○│930306  │三義鄉火車站前│2萬元/2 │4萬元本票 │
│    │      │        │              │萬4千元 │及身分證  │
│    │      │        │              │        │          │
├──┼───┼────┼───────┼────┼─────┤
│ 21 │Ｃ○○│921020  │新竹縣竹北市竹│2萬元/2 │3萬元本票 │
│    │      │        │北分局附近    │萬6千元 │及身分證  │
├──┼───┼────┼───────┼────┼─────┤
│ 22 │ｆ○○│930305  │南庄鄉獅山村活│1萬5千元│3萬元本票 │
│    │      │        │動中心前      │/9千元  │及身分證  │
│    │      │        │              │        │          │
├──┼───┼────┼───────┼────┼─────┤
│ 23 │Ｉ○○│930430  │新竹市國泰世銀│1萬5元  │9萬元本票 │
│    │      │        │行前          │        │及身分證  │
│    │      │930614  │同上          │1萬5元  │同上      │
│    │      │        │              │        │          │
│    │      │93年7月 │新竹市○○路某│2萬元/共│同上      │
│    │      │底某日  │速食店前      │支付3萬 │          │
│    │      │        │              │元      │          │
├──┼───┼────┼───────┼────┼─────┤
│ 24 │ｊ○○│921110  │新竹市○○路與│2萬元/5 │6萬元本票 │
│    │      │        │經國路口      │萬8千元 │、身分證及│
│    │      │        │              │        │健保卡    │
├──┼───┼────┼───────┼────┼─────┤
│ 25 │Ｂ○○│930617  │新竹市○○路好│1萬元/8 │5萬元本票 │
│    │      │        │樂迪KTV門口   │千元    │、身分證及│
│    │      │        │              │        │戶口名簿  │
├──┼───┼────┼───────┼────┼─────┤
│ 26 │丑○○│920701  │新店市○○路處│2萬元/4 │2萬元本票 │
│    │      │        │              │萬元    │          │
├──┼───┼────┼───────┼────┼─────┤
│ 27 │Ｓ○○│921007  │新竹市○○路與│2萬元/4 │4萬元本票 │
│    │      │        │中山路口      │萬3千5百│及身分證影│
│    │      │        │              │元      │本        │
├──┼───┼────┼───────┼────┼─────┤
│ 28 │Ｖ○○│920826  │新竹市立醫院前│3萬元/2 │3萬元本票 │
│    │      │        │              │萬5千元 │及身分證  │
├──┼───┼────┼───────┼────┼─────┤
│ 29 │Ｇ○○│920701  │新竹市○○路口│4萬元/1 │8萬元本票 │
│    │      │        │              │萬元    │及身分證  │
│    │      │93年年初│新竹市彰化銀行│每次2萬 │身分證影本│
│    │      │起共借款│前            │、3萬及 │、戶口名簿│
│    │      │4、5次  │              │5萬元不 │影本、土地│
│    │      │        │              │等，利息│所有權狀影│
│    │      │        │              │僅繳納每│本        │
│    │      │        │              │次借款預│          │
│    │      │        │              │扣之利息│          │
├──┼───┼────┼───────┼────┼─────┤
│ 30 │ｇ○○│93年2月 │新竹縣竹北市縣│6萬2千元│簽發本票  │
│    │      │19日及3 │政府旁        │/共支付8│          │
│    │      │、4月間 │              │萬元    │          │
│    │      │共借3次 │              │        │          │
├──┼───┼────┼───────┼────┼─────┤
│ 31 │辰○○│920811  │新竹市○○路與│2萬元/11│4萬元本票 │
│    │      │        │民生路口      │萬1千元 │及身分證  │
├──┼───┼────┼───────┼────┼─────┤
│ 32 │Ｐ○○│93年1月 │新竹市        │1萬5千元│1萬5千元本│
│    │      │間      │              │/2千5百 │票及身分證│
│    │      │        │              │元      │          │
├──┼───┼────┼───────┼────┼─────┤
│ 33 │子○○│930303  │苗市米南汽車旅│3萬元/2 │6萬元本票 │
│    │      │        │館            │萬元    │及身分證  │
├──┼───┼────┼───────┼────┼─────┤
│ 34 │辛○○│930209  │臺北市○○○路│1萬5千元│          │
│    │      │        │180巷12號附近 │/5萬9千5│          │
│    │      │        │              │百元    │          │
├──┼───┼────┼───────┼────┼─────┤
│ 35 │乙○○│91年間  │乙○○住處附近│2萬元/約│計程車營業│
│    │      │        │              │3萬元   │登記證影本│
│    │      │        │              │        │及4萬元本 │
│    │      │        │              │        │票        │
├──┼───┼────┼───────┼────┼─────┤
│ 36 │ｅ○○│92年7月 │新竹市○○路臺│2萬元   │身分證及6 │
│    │      │間      │灣銀行前      │        │萬元本票  │
│    │      │92年10月│同上          │一萬元/ │3萬元本票 │
│    │      │間      │              │以上2 次│          │
│    │      │        │              │借款共支│          │
│    │      │        │              │付約4萬9│          │
│    │      │        │              │千元利息│          │
├──┼───┼────┼───────┼────┼─────┤
│ 37 │丁○○│921015  │中壢市○○街住│2萬5千元│身分證及簽│
│    │      │        │處            │        │6萬元本票 │
│    │      │930130  │中壢市○○街住│1萬5千元│          │
│    │      │        │處            │        │          │
│    │      │930801  │中壢市○○街住│2萬5千元│          │
│    │      │        │處            │/前後共 │          │
│    │      │        │              │支付15、│          │
│    │      │        │              │6萬元利 │          │
│    │      │        │              │息      │          │
├──┼───┼────┼───────┼────┼─────┤
│ 38 │丙○○│92年2月 │中和市某廟口  │5萬元/2 │簽發10萬元│
│    │      │間      │              │萬元    │本票      │
├──┼───┼────┼───────┼────┼─────┤
│ 39 │戌○○│921001  │新竹市○○路與│3萬元/7 │駕駛執照、│
│    │      │        │經國路路口    │千元    │戶口名簿影│
│    │      │93年7月 │同上          │6萬元/除│本及簽發9 │
│    │      │間      │              │預扣之利│萬元本票  │
│    │      │        │              │息外，尚│          │
│    │      │        │              │未償還本│          │
│    │      │        │              │金及利息│          │
├──┼───┼────┼───────┼────┼─────┤
│ 40 │亥○○│92年7月 │中和市某處    │3萬元/5 │身分證及簽│
│    │      │間      │              │萬元    │發6萬元本 │
│    │      │        │              │        │票        │
├──┼───┼────┼───────┼────┼─────┤
│ 41 │Ｒ○○│921127  │楊梅鎮住處    │2萬元/5 │身分證、4 │
│    │      │        │              │千4百元 │萬元本票  │
├──┼───┼────┼───────┼────┼─────┤
│ 42 │天○○│92年10月│新竹市        │2萬元/1 │          │
│    │      │間      │              │萬2千元 │          │
├──┼───┼────┼───────┼────┼─────┤
│ 43 │Ｚ○○│930119  │新竹市○○路三│2萬元/1 │身分證、駕│
│    │      │        │段台塑加油站  │萬2千元 │駛執照、戶│
│    │      │        │              │        │口名簿影本│
│    │      │        │              │        │及6萬元本 │
│    │      │        │              │        │票        │
├──┼───┼────┼───────┼────┼─────┤
│ 44 │宇○○│92年7月 │臺北縣永和市中│1萬5千元│身分證、3 │
│    │      │間      │山路麥當勞速食│        │萬元本票  │
│    │      │        │店            │        │          │
│    │      │92年12月│同上          │4萬元共 │身分證及8 │
│    │      │間      │              │支付2萬2│萬元本票  │
│    │      │        │              │千7百元 │          │
│    │      │        │              │利息    │          │
├──┼───┼────┼───────┼────┼─────┤
│ 45 │鍾智義│930518  │新竹市署立新竹│2萬元/預│身分證及簽│
│    │      │        │醫院前        │扣利息4 │發6萬元本 │
│    │      │        │              │千元    │票        │
├──┼───┼────┼───────┼────┼─────┤
│ 46 │Ｕ○○│930409  │新竹縣竹東鎮榮│1萬5千元│身分證及簽│
│    │      │        │民醫院前      │/3萬4千 │發3萬元本 │
│    │      │        │              │元      │票        │
├──┼───┼────┼───────┼────┼─────┤
│ 47 │Ａ○○│93年2月 │新莊市○○路超│2萬元/9 │4萬元本票 │
│    │      │中旬    │商前          │千6百元 │及房屋租賃│
│    │      │        │              │        │契約書影本│
├──┼───┼────┼───────┼────┼─────┤
│ 48 │申○○│940111  │新竹市○○路附│2萬元/8 │身分證、戶│
│    │      │        │近            │千元    │口名簿影本│
│    │      │        │              │        │及6萬元本 │
│    │      │        │              │        │票        │
├──┼───┼────┼───────┼────┼─────┤
│ 49 │卯○○│93年年底│新竹市○○路加│每次1萬 │身分證、戶│
│    │      │至94年初│油站          │或2萬元 │口名簿影本│
│    │      │共3、4次│              │不等，繳│4萬元本票 │
│    │      │        │              │付之利息│          │
│    │      │        │              │則係每借│          │
│    │      │        │              │款預扣之│          │
│    │      │        │              │利息    │          │
├──┼───┼────┼───────┼────┼─────┤
│ 50 │庚○○│90年間借│新竹市市區    │每次借款│身分證、健│
│    │      │款1、20 │              │2萬、3萬│保卡      │
│    │      │次以上  │              │元不等，│          │
│    │      │        │              │繳付之利│          │
│    │      │        │              │息係每次│          │
│    │      │        │              │借款預扣│          │
│    │      │        │              │之利息  │          │
├──┼───┼────┼───────┼────┼─────┤
│ 51 │Ｄ○○│92年年底│新竹科學園區  │借款5萬 │身分證及借│
│    │      │借款2次 │              │、2萬元 │款金額2倍 │
│    │      │        │              │繳付之利│之本票    │
│    │      │        │              │息為借款│          │
│    │      │        │              │預扣之利│          │
│    │      │        │              │息1萬及4│          │
│    │      │        │              │千元    │          │
├──┼───┼────┼───────┼────┼─────┤
│ 52 │地○○│92年11月│新竹市○○路一│每次各3 │身分證、健│
│    │      │11日起共│帶            │萬元，繳│保卡2張及 │
│    │      │借款3次 │              │納之利息│借款金額3 │
│    │      │        │              │為預扣之│倍之本票  │
│    │      │        │              │利息各6 │          │
│    │      │        │              │千元    │          │
├──┼───┼────┼───────┼────┼─────┤
│ 53 │蔡佳蓉│92年8月 │住處          │借款20萬│簽發本金含│
│    │      │間起    │              │元，每10│1期利息額 │
│    │      │        │              │天展期1 │之支付    │
│    │      │        │              │次，往來│          │
│    │      │        │              │半年，共│          │
│    │      │        │              │支付利息│          │
│    │      │        │              │1百70餘 │          │
│    │      │        │              │萬元    │          │
├──┼───┼────┼───────┼────┼─────┤
│ 54 │Ｘ○○│93年9月 │新竹市○○路佳│每次1萬5│5萬元本票 │
│    │      │至10間  │美百貨前      │千元共支│、身分證、│
│    │      │        │              │付9千元 │保卡      │
│    │      │        │              │利息    │          │
├──┼───┼────┼───────┼────┼─────┤
│ 55 │玄○○│93年10月│新竹市○○路路│2萬元/4 │6萬元本票 │
│    │      │間      │邊            │千元    │及健保卡  │
├──┼───┼────┼───────┼────┼─────┤
│ 56 │Ｅ○○│920412  │新竹市○○路、│1萬元/4 │身分證影本│
│    │      │        │金山街口      │千元    │及3萬元本 │
│    │      │        │              │        │票        │
├──┼───┼────┼───────┼────┼─────┤
│ 57 │彭瑞光│930520  │新竹市○○路、│3萬元/20│15萬元本票│
│    │      │        │民生路口      │餘萬    │、身分證及│
│    │      │        │              │        │戶口名簿影│
│    │      │        │              │        │本        │
├──┼───┼────┼───────┼────┼─────┤
│ 58 │ｄ○○│920811  │新竹市○○路、│3萬元   │借款額3 倍│
│    │      │        │民生路口      │        │之本票及戶│
│    │      │921202  │新竹市○○路1 │3萬元   │口名簿影本│
│    │      │        │段自由路口新竹│        │          │
│    │      │931026  │市公道五遠東愛│1萬5千元│          │
│    │      │        │百貨          │/共支付 │          │
│    │      │        │              │約56萬4 │          │
│    │      │        │              │千元利息│          │
├──┼───┼────┼───────┼────┼─────┤
│ 59 │甲○○│93年7月 │新竹市○○路二│2萬元   │身分證及借│
│    │      │間      │段、經國路路口│        │款額3倍之 │
│    │      │93年10月│署立新竹醫院前│2萬元   │本票      │
│    │      │間      │              │        │          │
│    │      │931227  │新竹市○○路2 │1萬元/共│          │
│    │      │        │段四維加油站前│支付約1 │          │
│    │      │        │              │萬元利息│          │
├──┼───┼────┼───────┼────┼─────┤
│ 60 │ｂ○○│931018  │新竹市○○路、│1萬元/2 │身分證、駕│
│    │      │        │自由路口      │萬4千元 │駛執照、戶│
│    │      │        │              │        │口名簿影本│
│    │      │        │              │        │及5萬元本 │
│    │      │        │              │        │票        │
├──┼───┼────┼───────┼────┼─────┤
│ 61 │酉○○│93年7月 │新竹市○○路2 │1萬5千元│身分證、戶│
│    │      │間      │段、經國路口  │/2萬元  │口名簿及5 │
│    │      │        │              │        │萬元本票  │
├──┼───┼────┼───────┼────┼─────┤
│ 62 │Ｎ○○│93年間  │新竹市土地銀行│3萬元/已│駕駛執照、│
│    │ 即陳 │        │門口          │付7、8萬│健保卡及9 │
│    │明儒）│        │              │元利息  │萬元本票  │
├──┼───┼────┼───────┼────┼─────┤
│ 63 │ｉ○○│93年6月 │新竹市○○路1 │2萬元/10│身分證、戶│
│    │      │上旬    │段與田美三街口│多萬元  │口名簿及簽│
│    │      │        │              │        │本票      │
├──┼───┼────┼───────┼────┼─────┤
│ 64 │Ｔ○○│93年11月│新竹市○○路、│1萬5千元│健保卡、駕│
│    │      │間      │東大路口      │/2萬餘元│駛執照及本│
│    │      │        │              │        │票        │
├──┼───┼────┼───────┼────┼─────┤
│ 65 │ｃ○○│93年11月│新竹市○○路、│1萬5千元│身分證、簽│
│    │      │間      │東大路口      │/預扣之 │發5萬元之 │
│    │      │        │              │利息3千 │本票      │
│    │      │        │              │元      │          │
├──┼───┼────┼───────┼────┼─────┤
│ 66 │黃○○│93年10月│新竹市○○路路│2萬元/預│、健保卡簽│
│    │      │間      │邊            │扣之利息│發6萬元本 │
│    │      │        │              │4千元   │票        │
└──┴───┴────┴───────┴────┴─────┘
附表二：（於新竹市○○路697巷11號處查扣之物）
 1、戊○○身分證及十萬元本票
 2、Ｌ○○身分證及六萬元本票
 3、Ｗ○○身分證、戶口名簿及七萬五千元本票
 4、巳○○身分證、戶口名簿、健保卡及六萬元本票
 5、彭合璧身分證、戶籍謄本及六萬元本票
 6、詹竣安身分證、戶口名簿及四萬五千元本票
 7、徐玉書身分證、戶口名簿及五萬元本票
 8、黃文權身分證、戶口名簿、健保卡及六萬元本票
 9、林郁珊、林佩儀健保卡、戶口名簿及八萬元本票
 10、黃佳鴻身分證影本、駕駛執照及九萬元本票
 11、陳崇渠十萬元本票
 12、葉吉玲身分證及七萬五千元本票
 13、陳雲賢身分證及三萬元本票
 14、衡勇鎮三萬元本票
 15、劉正榮三萬元本票
 16、孟繁昌身分證、戶口名簿影本駕駛執照及共三十萬元本票
 17、癸○○身分證、戶口名簿及三萬元本票
 18、曾志龍身分證、戶口名簿及十萬元本票
 19、孫文雄護照、駕駛執照及五萬元本票
 20、左清蘭身分證、戶籍謄本及六萬元本票
 21、林艾陽身分證及十萬元本票
 22、鄧詒澤身分證、駕駛執照及六萬元本票
 23、林鎮烈身分證、健保卡、戶籍謄本及十萬元本票
 24、陳偉綾身分證及十萬元本票
 25、徐欽城身分證、戶口名簿及五萬元本票
 26、鍾瑞玲身分證、戶籍謄本及七萬五千元本票
 27、劉  麟身分證、健保卡、戶籍謄本及八萬元本票
 28、Ｋ○○身分證、戶口名簿及十萬元本票
 29、孫永興身分證、駕駛執照、健保卡及九萬元本票
 30、劉袁孝駕駛執照、戶口名簿及十八萬元本票
 31、ｈ○○身分證、戶口名簿及六萬元本票
 32、彭金龍身分證及六萬元本票
 33、寅○○身分證、健保卡及十五萬五千元本票
 34、壬○○身分證、駕駛執照、健保卡及九萬元本票
 35、Ｊ○○身分證、駕駛執照、健保卡及六萬元本票
 36、林秋樺身分證及四萬五千元本票
 37、Ｏ○○身分證及三萬元本票
 38、謝廣文身分證及四萬五千元本票
 39、吳孟勳駕駛執照、健保卡及五萬元本票
 40、羅大為身分證、行車執照及四萬五千元本票
 41、Ｚ○○身分證、駕駛執照、戶口名簿及六萬元本票
 42、鍾永烽身分證及六萬元本票
 43、黃寶吉身分證
 44、吳明光身分證
 45、張素芳身分證
 46、周祥勝駕駛執照、行車執照及七萬五千元本票
 47、陳懷親駕駛執照及五萬元本票
 48、王俊益身分證及三萬元本票
 50、空白本票五本
 51、帳簿一本
 52、郵局存摺一本（戶名林素珠）
 53、游明達、林柊存、林育生、傅東陽、郭家良用以聯絡被害
     人之電話五支（門號分別為：0000000000、0000000000、
     0000000000、0000000000、0000000000）
 54、手銬二副
 55、武士刀、開山刀及西瓜刀各一把
 56、鋁棒四支
 57、高爾夫球桿一支
 58、現金十萬二千元
附表三：（於新竹縣竹東鎮○○街5號9樓之4陳聰富、林素珠住
          處，查獲之物）
 1、帳冊傳真單九張
 2、借款廣告單五則（一張）
 3、陳聰富、林素珠使用之行動電話一支（門號為0000000000）
 4、行動電話晶片卡二枚（門號分別為0000000000、0000000000
    號）
 5、林素珠彰化商業銀行票據存根三本
 6、蔡佳蓉簽發之本票三張
 7、經蔡佳蓉背書之空白票據一張
 8、廣告月費報表一張
附表四：（於新竹市○○路298號新竹市第一信用合作社三民分
          社，林素珠租用之1217、1663號保管箱查扣之借款人
          之本票及個人證件物）
 1、彭瑞光身分證、戶口名簿及十五萬元本票
 2、酉○○身分證、戶口名簿及五萬元本票
 3、黎幸呈之六萬元本票
 4、庚○○之四萬五千元本票
 5、ｄ○○之戶口名簿及一萬五千元一紙、九萬元之本票二紙
 6、林秀琴之戶口名簿及六萬元本票
 7、ｂ○○之身分證、戶口名簿及五萬元本票
 8、ｉ○○之戶口名簿及六萬元本票
 9、卯○○之健保卡、戶口名簿及四萬五千元本票
 10、謝德泓之身分證、護照及五萬元本票
 11、簡晨羽之護照
 12、葉煌華之駕駛執照及四萬五千元本票
 13、Ｘ○○之身分證、健保卡及五萬元本票
 14、Ｅ○○之身分證、六萬元本票一紙及三萬元本票一紙
 15、甲○○之身分證、三萬元本票
 16、Ｇ○○之身分證、健保卡及三萬元本票一紙、五萬元本票
     二紙
 17、賴明志之身分證、駕駛執照、健保卡及五萬元本票
 18、陳明儒之駕駛執照、健保卡及九萬元本票
 19、申○○之身分證、戶口名簿及六萬元本票
 20、玄○○之身分證、戶口名簿及十萬元本票
 21、Ｄ○○之身分證、戶口名簿及六萬元本票
 22、吳國保之駕駛執照、戶口名簿及六萬元本票
 23、地○○之身分證、健保卡及九萬元本票
 24、黃○○之健保卡及六萬元本票
附錄：本判決論罪科刑法條全文
中華民國刑法第345 條（修正前）（常業重利罪）
以犯前條之罪為常業者，處5 年以下有期徒刑，得併科3 千元以
下罰金。


司法院資訊處製作；財團法人民間司法改革基金會備份。
